【裁判字號】    98,訴,1483
【裁判日期】    981015
【裁判案由】    毒品危害防制條例
【裁判全文】
臺灣臺北地方法院刑事判決              98年度訴字第1483號
公  訴  人  臺灣臺北地方法院檢察署檢察官
被      告  甲○○
上列被告因毒品危害防制條例案件，經檢察官提起公訴（98年度
毒偵字第2180號），被告於準備程序期日就被訴事實均為有罪之
陳述，本院合議庭裁定由受命法官獨任進行簡式審判程序，本院
判決如下：
    主  文
甲○○施用第一級毒品，貳罪，均累犯，各處有期徒刑壹年。應
執行有期徒刑壹年捌月。
    事  實
一、甲○○於民國87年間因施用毒品案件，經本院裁定令入勒戒
    處所觀察勒戒後，因有繼續施用傾向，復經法院裁定令入戒
    治所執行強制戒治，而於89年6月20日因停止戒治付保護管
    束未經撤銷執行完畢，經臺灣臺北地法院檢察署以89年度戒
    毒偵字第205號為不起訴處分確定。復於91年間，因施用第
    一級毒品案件，經法院裁定令入戒治處所執行強制戒治，於
    92年11月20日執行完畢，並經聲請簡易判決處刑，由臺灣高
    等法院以92年度上訴字第1461號判處有期徒1年確定，嗣於
    92年間，因持有第一級毒品案件，經本院以92年度簡字第
    3017號判處有期徒刑4月確定，前開2罪合併定應執行刑1年2
    月，於94年7月1日縮刑假釋出監，嗣經撤銷保護管束，另於
    93年間再因施用第一級毒品案件，經本院以93年度訴字第
    403號判處有期徒刑10月確定，前開二罪接續執行，而於95
    年6月15日執行完畢出監。於94年間，復因施用第一級毒品
    案件，經臺灣高等法院以95年度上訴字第3263號判處有期徒
    刑1年4月確定，而於97年10月23日執行完畢出監。
二、詎甲○○猶不知悔悟，於強制戒治執行完畢釋放後5年內，
    分別基於施用第一級毒品海洛因之犯意，於98年6月30日某
    時許，在其位於臺北縣板橋市○○街86號之1，2樓之現居處
    ，以針筒注射方式，施用第一級毒品海洛因1次。復於98年7
    月7日某時許，在同一地點，以同一方式，施用第一級毒品
    海洛因1次。而注射針筒已於施用完畢後拋棄不存在。嗣甲
    ○○分別於98年6月30日及7月7日至臺灣臺北地方法院檢察
    署接受定期採尿送驗呈嗎啡陽性反應，始獲悉上情。
三、案經臺灣臺北地方法院檢察署觀護人告發臺灣臺北地方法
    院檢察署檢察官偵查起訴。
    理  由
壹、程序部分
一、本件被告甲○○所犯係死刑、無期徒刑或最輕本刑為3年以
    上有期徒刑以外之罪，亦非屬高等法院管轄第一審之案件，
    其於準備程序中就被訴事實均為有罪之陳述，而經本院合議
    庭裁定由受命法官獨任以簡式審判程序加以審理，則依據刑
    事訴訟法第273條之2、同法第159條第2項之規定，不適用傳
    聞法則有關限制證據能力之相關規定。
貳、實體部分：
一、上揭事實，業經被告甲○○於本院審理時均供認犯行不諱，
    並當庭為認罪之表示（見本院卷98年10月2日準備程序及審
    判筆錄）。復有卷附之臺灣臺北地方法院檢察署施用毒品犯
    受保護管束人尿液檢體監管紀錄表（第一聯）、（第三聯）
    各2紙（尿液檢體編號分別為000000000、00000000）、採尿
    人員應依下列程序採集受驗者之尿液程序確認單2紙、臺灣
    尖端先進生技醫藥股份有限公司濫用藥物檢驗報告2紙等在
    卷足憑，堪認被告自白與事實相符。綜上，本件事證明確，
    被告多次施用第一級毒品之犯行，均堪予認定，應依法論罪
    科刑。
二、按施用第一級毒品者，本應依毒品危害防制條例第10條第1
    項之規定，應科以刑罰，惟基於刑事政策，對合於一定條件
    之施用者，則依同條例第20條、第23條之規定，施以觀察、
    勒戒或強制戒治之保安處分。又按毒品危害防制條例於92年
    7月9日修正公布，自93年1月9日施行。其中第20條、第23條
    將施用毒品之刑事處遇程序，區分為「初犯」及「5年內再
    犯」、「5年後再犯」。依其立法理由之說明：「初犯」，
    經觀察、勒戒或強制戒治後，應為不起訴處分或不付審理之
    裁定；「五年內再犯」者，因其再犯率甚高，原實施之觀察
    、勒戒及強制戒治既已無法收其實效，爰依法追訴或裁定交
    付審理。至觀察、勒戒或強制戒治執行完畢釋放後，「五年
    後再犯」者，前所實施之觀察、勒戒或強制戒治已足以遮斷
    其施用毒品之毒癮，為期自新及協助其斷除毒癮，仍適用「
    初犯」規定，始應先經觀察、勒戒、強制戒治之程序。從而
    依該次修正後之規定，僅限於「初犯」及「5年後再犯」二
    種情形，應先經觀察、勒戒或強制戒治之程序，此乃該條例
    第10條之例外規定。倘被告於5年內已再犯，經依法追訴處
    罰，縱其第3次（或第3次以上）再度施用毒品之時間，在初
    犯經觀察、勒戒或強制戒治執行完畢釋放5年以後，因與單
    純之「5年後再犯」之情形有別，不合於「5年後再犯」之例
    外規定；且因已於「5年內再犯」，顯見其再犯率甚高，原
    實施觀察、勒戒或強制戒治，已無法收其實效，即應回歸原
    則性規定，由檢察官逕行起訴，依該條例第10條處罰（最高
    法院95年度臺非字第161號、第190號、第24  6號、第296號
    、第310號判決及96年度臺非字第236號判決意旨暨最高法院
    95年度第7次刑事庭會議意見可資參考）。本件被告曾因施
    用毒品犯行，經本院裁定令入觀察、勒戒及強制戒治，於執
    行完畢釋放後，5年內，已於91年、93年及94 年間，多次因
    施用毒品，經法院判刑確定等情，此為被告所不爭執，並有
    臺灣高等法院被告前案紀錄表乙份存卷足憑，而可認定。是
    以，被告本件施用毒品之犯行，雖距初犯遭強制戒治執行完
    畢釋放時，已逾5年，揆諸前開說明，自應依法追訴處罰，
    而無毒品危害防制條例第20條第3項規定之適用至明，先予
    說明。
三、按海洛因係毒品危害防制條例第2條第2項第1款所規定之第
    一級毒品，不得非法使用。核被告所為，係違反毒品危害防
    制條例第10條第1項之施用第一級毒品罪。被告施用前持有
    第一級毒品之低度行為，均應為施用之高度行為吸收，不另
    論罪；其所犯二罪，犯意個別、行為互殊，應分論併罰。又
    被告有前揭事實記載之科刑及執行完畢紀錄，此有臺灣高等
    法院被告前案紀錄表在卷可稽，其受徒刑執行完畢後，5 年
    以內故意再犯
    本件有期徒刑以上之罪，皆為累犯，均應依刑法第47條第1
    項規定，加重其刑。爰審酌被告前有多次施用毒品前科，並
    有施以觀察勒戒及強制戒治之紀錄，其素行非佳，有前述被
    告前案紀錄表在卷可稽，且被告因施用毒品犯行，經觀察勒
    戒、強制戒治等治療程序，猶不思悔悟，徹底戒除施用毒品
    之惡習，竟於保護管束期間續再為本件多次施用毒品犯行，
    顯見被告染有毒癮惡習難以自拔，意志力甚為薄弱，惟被告
    施用毒品之犯行，本質上屬戕害自己身心健康之行為，尚未
    有嚴重破壞社會秩序或侵害他人權益之情形，且於本院審理
    時已供認犯行不諱之犯罪後態度等一切情狀，分別量處如主
    文所示之刑，並定其應執行之刑，以示懲戒。至被告用以注
    射海洛因之針筒，業經被告丟棄滅失，爰不諭知宣告沒收，
    併此敘明。
據上論斷，應依刑事訴訟法第273條之1第1項、第284條之1、第
299條第1項前段，毒品危害防制條例第10條第1項，刑法第11條
前段、第47條第1項、第51條第5款，判決如主文。
本案經檢察官李彥霖到庭執行職務。
中    華    民    國    98    年    10    月    15    日
                  刑事第十七庭  法  官  楊雅清
以上正本證明與原本無異。
如不服本判決應於收受送達後10日內向本院提出上訴書狀，並應
敘述具體理由；其未敘述上訴理由者，應於上訴期間屆滿後20日
內向本院補提理由書（均須按他造當事人之人數附繕）「切勿逕
送上級法院」。
                                書記官  吳俊龍
中    華    民    國    98    年    10    月    15    日
附錄本案論罪科刑法條全文：
毒品危害防制條例第10條
施用第一級毒品者，處 6 月以上 5 年以下有期徒刑。
施用第二級毒品者，處 3 年以下有期徒刑。


司法院資訊處製作；財團法人民間司法改革基金會備份。
